【裁判字號】    99,交聲,67
【裁判日期】    990226
【裁判案由】    違反道路交通管理處罰條例聲明異議
【裁判全文】
臺灣基隆地方法院交通事件裁定          99年度交聲字第67號
移送機關即
原處分機關  交通部公路總局臺北區監理所基隆監理站
聲明異議人
即受處分人  甲○○
上列聲明異議人即受處分人因違反道路交通管理處罰條例案件，
對於交通部公路總局臺北區監理所基隆監理站中華民國99年1 月
26日所為之處分（原處分案號：基監字第裁42-1AF121648號），
聲明異議，本院裁定如下：
    主  文
異議駁回。
    理  由
一、原處分意旨略以：聲明異議人即受處分人（下稱異議人）甲
    ○○所有之車牌號碼6D-9967 自用一般小客車，因於民國98
    年12月3 日下午3 時28分，在臺北市○○○路○段，因「在
    禁止臨時停車處所停車（紅線停車）」之違規，經臺北市停
    車管理工程處（下稱舉發單位）之交通助理員，以異議人有
    違反道路交通管理處罰條例第56條第1 項第1 款規定之行為
    ，逕行掣單舉發（臺北市政府交通局98年12月9 日北市交停
    字第1AF121648 號）。嗣異議人於應到案日期前（99年1 月
    6 日）之99年1 月5 日，向交通部公路總局臺北區監理所基
    隆監理站（下稱原處分機關）提起申訴，原處分機關函請舉
    發單位調查結果，仍認異議人有上開違規行為，乃依前揭道
    路交通管理處罰條例第56條第1 項第1 款及違反道路交通管
    理事件統一裁罰基準及處理細則第41條、第43條、第44條、
    第67條等規定，於99年1 月26日以基監字第裁42-1AF121648
    號裁決書裁處異議人罰鍰新臺幣（下同）900 元。
二、聲明異議意旨略以：異議人甲○○於上開時、地，因有將其
    所有之車牌號碼6D-9967 自用一般小客車，停放於「禁止臨
    時停車處所停車」（紅線停車）之違規，經臺北市停車停車
    管理工程處之交通助理員以1AF121648 號通知單舉發。惟該
    禁止臨時停車處所，道路旁之停車場早已封閉，非「公共場
    所出、入口」，實質上失去供人車通行或出入之功能，主管
    機關應負有定期審視設置之標線是否妥適之義務，原舉發單
    位僅依前開車輛停放於紅線上，即逕予裁罰，並尚未考量現
    場實際情況，顯有疏失，致使異議人權益受損，實有裁量怠
    惰，違反比例原則之虞，為此依法聲明異議，請求撤銷原處
    分云云。
三、按設有禁止臨時停車標誌、標線處所不得臨時停車；禁止臨
    時停車處所不得停車；禁止臨時停車線，用以指示禁止臨時
    停車路段，以劃設於道路緣石正面或頂面為原則，無緣石之
    道路，得繪於路面上，距路面邊緣以30公分為度，本標線為
    紅色實線，道路交通安全規則第111 條第1 項第3 款、第11
    2 條第1 項第1 款、道路交通標誌標線號誌設置規則第169
    條第1 項、第2 項分別定有明文；又汽車駕駛人在禁止臨時
    停車處所停車者，處新臺幣600 元以上1,200 元以下罰鍰，
    道路交通管理處罰條例第56條第1 項第1 款亦有明文。
四、經查：
  (一)異議人所有之上開車輛，確有於98年12月3 日下午3 時28分
    許，停放在臺北市○○○路○段劃設有紅實線路段之事實，
    為異議人所不爭執，復有臺北市政府交通局北市交停字第1A
    F121648 號舉發違反道路交通管理事件通知單1 紙暨採證照
    片2 幀附卷可稽，而劃設有紅實線之路段係屬禁止臨時停車
    之處所，業如前述，是異議人有於禁止臨時停車之處所停車
    之違規事實，首堪認定。
  (二)異議人雖辯稱：前揭禁止臨時停車之處所，道路旁之停車場
    早已封閉，非「公共場所出、入口」，實質上失去供人車通
    行或出入之功能，主管機關應負有定期審視設置之標線是否
    妥適之義務，原舉發單位僅依上開車輛停放於紅線上即為舉
    發，顯有採證疏失云云。按道路劃設紅色禁止臨時停車處，
    係作為管制交通及維護安全極為重要之交通標線，該路段路
    面是否繪製紅色實線，係交通主管機關之權責，主管機關得
    考量道路情況、車輛流量、駕駛人需要等諸多因素通盤加以
    規劃設置，並隨時檢討，適時加以修正，人民對之雖得建議
    ，惟道路交通標誌、標線一經交通主管機關劃設後，依法變
    更前，人民即有遵守之義務，尚不得以其主觀意見，逕認停
    車之規劃不當，而任意違反，否則將使停車次序紊亂。查本
    件舉發地點之路面上確實已有繪設禁止臨時停車之紅實線，
    此係主管機關依法劃設，在未塗銷之前自不容否認其效力，
    而異議人既係領有合格駕駛執照之機車駕駛人，對於劃設紅
    色實線「禁止臨時停車」處所之意義，應知之甚稔，自應遵
    循交通管制之相關規定，尚不得由異議人逕依其主觀之認知
    即認該紅實線設置不當而不予遵守。是異議人以前情置辯，
    自不可採。從而，本件事證明確，異議人之違規行為堪以認
    定。
  (三)異議人另辯稱：上開所停地點，其禁止停車之設置目的已不
    存在，舉發單位並未實際考量情況即逕行舉發，實有悖於比
    例原則云云。然查：按設有禁止臨時停車標誌、標線處所不
    得臨時停車，道路交通安全規則第111 條第1 項第3 款定有
    明文。又本院觀諸卷附採證照片可知，前揭停放汽車處所確
    有劃設禁止臨時停車之紅實線，且未有何遮蔽物或難以察覺
    之情形，是異議人確有上開之違規事實，已如前述。而道路
    交通標誌、標線、號誌之設置，係主管機關基於整體交通考
    量所為之縝密規劃，目的係為維護社會大眾使用道路之秩序
    ，並確保人車通行之安全。在非緊急避難情況下，尚不能恣
    意無視交通標誌、標線、號誌之設置，否則交通秩序必將無
    法維繫，人車生命安全亦將無以確保。如認為交通標誌、標
    線、號誌有設置不當之情況，應先依循行政程序提出救濟，
    或向道路主管機關陳述其意見，不得任由民眾各自審查認定
    交通號誌是否設置得當，逕自決定是否遵守，原處分依據異
    議人之違規行為而為裁罰，尚難認有違比例原則，準此，異
    議人上開所辯，顯無理由。
五、綜上，異議人確有於上開時、地，在禁止臨時停車處所停車
    之違規事實，是原處分機關依道路交通管理處罰條例第56條
    第1項第1款及違反道路交通管理事件統一裁罰基準表之規定
    ，裁處異議人罰鍰900 元，核無違誤。本件異議人之異議為
    無理由，應予駁回。
六、據上論斷，應依道路交通案件處理辦法第19條，裁定如主文
    。
中    華    民    國    99    年    2     月    26    日
                        交通法庭  法  官  周霙蘭
以上正本證明與原本無異。
對於本件裁定如有不服，應於收受送達後5日內，向本院提出抗
告書狀，敘述抗告之理由，抗告於臺灣高等法院。
中    華    民    國    99    年    2     月    26    日
                                  書記官  莊智凱

司法院資訊處製作；財團法人民間司法改革基金會備份。
